【裁判字號】    91,重訴,1208
【裁判日期】    920224
【裁判案由】    損害賠償
【裁判全文】
臺灣臺北地方法院民事判決  九十一年度重訴字第一二○八號
    原      告  乙○○
    訴訟代理人  陳福寧律師
    被      告  甲○○
右當事人間損害賠償事件，本院判決如左：
    主    文
被告應給付原告新台幣壹拾萬柒仟參佰肆拾陸元，及自民國九十一年六月一日起至清
償日止，按年息百分之五計算之利息。
原告其餘之訴及假執行之聲請均駁回。
訴訟費用由被告負擔七十分之一，餘由原告負擔。
本判決原告勝訴部分，於原告以新台幣參萬伍仟元供擔保後得假執行；但被告如於假
執行程序實施前，以新台幣壹拾萬柒仟參佰肆拾陸元預供擔保後得免假執行。
    事    實
甲、原告方面：
一、聲明：
  (1)被告應給付原告新台幣（下同）七百四十五萬五千元，及自起訴狀繕本送達之翌
    日起至清償日止，按年息百分之五計算之利息。
  (2)願供擔保請准宣告假執行。
二、陳述：
  (1)緣被告於民國八十四年三月八日以鈞院八十三年度重訴字第一二七ｏ號代位請求
    損害賠償之請求權，聲請鈞院假扣押原告之財產，經鈞院以八十四年裁全字第九
    四七號裁定准許，並以八十四年民執全申字第一ｏ六五號執行原告提存之擔保金
    二千一百三十萬元。茲被告於九十一年三月二十八日以台北中山郵局第三二二八
    號存證信函，謂伊已撤銷假扣押裁，函催原告於二十日內行使權利。
  (2)按假扣押裁定因第五百三十條第三項之規定而撤銷者，債權人應賠償債務人因假
    扣押所受之損害，民事訴訟法第五百三十一條定有明文，本件被告於實施假扣押
    之後，撤銷假扣押之裁定，依民事訴訟法第五百三十一條之規定，應負損害賠償
    責任。原告請求損害，係自八十四年四月三十日起至九十一年四月二十九日止，
    共七年，以年息百分之五計算，00000000元×七年×5％＝0000000元。
  (3)鈞院八十三年度重訴字第一二七Ｏ號判決，原告敗訴，原告不服提起上訴，台灣
    高等法院八十六年度重上字第三三一號判決，原告勝訴，被告不服提起三審上訴
    ，最高法院八十八年度台上字第三三七Ｏ號判決，將二審之判決廢棄，發回更審
    。台灣高等法院八十九年度重上更一字第二四號判決，仍判決原告勝訴，被告不
    服再提起三審上訴，最高法院九十年台上字第一八二九號更度發回更審，台灣高
    等法院九十年度重上更二字第一二六號判決，仍判決原告勝訴。
  (4)本件被告於九十一年三月二十八日以台北中山郵局第三二二八號存證信函通知撤
    銷假扣押，原告始行使損害賠償請求權，原告於九十一年四月間起訴，並未罹於
    時效。
乙、被告方面：
一、聲明：
  (1)駁回原告之訴。
  (2)如受不利判決，願供擔保請准宣告免假執行。
二、陳述：
    鈞院八十年度存字第三七九五號原告提存事件，該案除被告及台灣省合作金庫執
    行部分外，其餘由原告於八十五年間取回，原告要求被告賠償損害，其請求權已
    罹於時效。
    理      由
一、程序方面：
    被告經合法通知未於言詞辯論期日到場，核無民事訴訟法第三百八十六條所定各
    款情事，爰依原告之聲請，由其一造辯論而為判決，合先敘明。
二、經本院調閱八十年度存字第三七九五號提存卷（內含八十三年度取字第四五三五
    號、八十四年度取字第四七九Ｏ號、八十四年度取字第五二一一號、九十年度取
    字第一四四八號卷）、八十八年度存字第二三七三號提存卷（內含八十六年度存
    字第四一四三號、八十五年度存字第三八六三號、八十四年度存字第一四四一號
    、八十五年度取字第四Ｏ五四號、八十六年度取字第三九七二號、八十八年度取
    字第一七二九號卷）、八十四年度執字第一三五六一號給付票款強制執行卷、本
    院八十三年度重訴字第一二七Ｏ號民事卷、八十八年度存字第二七七號、八十九
    年度裁全字第一七八號、八十九年度執全字第一七二號卷，查明：
  (1)被告於八十四年三月八日具狀以其為第三人鼎盛證券股份有限公司（下稱鼎盛公
    司）之債權人，因原告有損害鼎盛公司之行為，其代位起訴對原告請求損害賠償
    ，本案訴訟由本院八十三年度重訴字第一二七Ｏ號受理在案，聲請對原告之財產
    為假扣押，嗣經本院八十四年裁全字第九四七號裁定准許假扣押，被告即提供七
    百一十萬元為擔保，以八十四年民執全甲字第一ｏ六五號假扣押執行，於八十四
    年四月二十九日八十四民執全甲字第一Ｏ六五號函，將原告在本院八十年存字第
    三七九五號提存事件中，所提存之擔保金額在二千一百三十萬元之範圍內為假扣
    押，前揭函文係於八十四年五月二十二日送達於本院提存所（此有本院提存所收
    文戳章日期可考）。
  (2)嗣本案訴訟即本院八十三年度重訴字第一二七Ｏ號民事判決，其判決主文係諭知
    被告乙○○、龔邵芃或被告龔邵芃、劉蓓蒂應連帶給付鼎盛證券股份有限公司二
    千三百萬元，該項金額由原告（即本案被告）代位受領，而駁回原告（即本案被
    告）其餘之訴，並准原告以八百萬元供擔保後為假執行，被告乙○○、龔邵芃如
    於假執行程序實施，以二千三百萬元預供擔保後得免假執行」。前揭第一審判決
    本案原告就其敗訴部分不服提起上訴，台灣高等法院八十六年度重上字第三三一
    號判決本案原告勝訴，本案被告不服提起三審上訴，最高法院八十八年度台上字
    第三三七Ｏ號判決，將前揭二審之判決廢棄，發回更審。經台灣高等法院八十九
    年度重上更一字第二四號判決，仍判決本案原告勝訴，本案被告不服再提起三審
    上訴，最高法院九十年台上字第一八二九號更度發回更審，台灣高等法院九十年
    度重上更二字第一二六號判決，又再度判決本案原告勝訴（現由本案被告上訴三
    審中，仍未確定）。
  (3)本案被告取得前揭第一審判決後，即再提供八百萬元之假執行擔保金（八十四年
    度存字第四六一一號），而聲請對原告為強制執行，即本院八十四年度執字第一
    三五六一號給付票款強制執行，於該強制執行事件中，本案被告獲償執行費用一
    十一萬一千二百一十五元、債權原本二千零二十一萬七千八百六十八元，餘不足
    之部分，則由執行處發給債權憑證（八十五年二月七日北院八十四民執字第一三
    五六一字第ＯＯ四二Ｏ六號）在案。則本案原告被扣押之二千一百三十萬元，最
    後係因被告以本院八十三年度重訴字第一二七Ｏ號判決為執行名義，為假執行而
    支付完畢。
三、被告嗣於八十九年一月十一日再具狀向本院聲請假扣押，經本院八十九年度裁全
    字第一七八號裁定准被告提供擔保後，就原告之財產在一百八十萬元之範圍內為
    假扣押，被告即提供擔保金六十萬元（八十九年度存字第二七七號），經本院八
    十九年執全字第一七二號強制執行事件，就原告前揭八十年度存字第三七九五號
    提存事件中所提存之擔保金額，其餘額一百六十九萬九千八百三十四元及其利息
    之部分為假扣押，不准原告取回（扣押時間係八十九年一月十九日），此分別有
    本院八十九年度存字第二七七號提存卷、八十九年度裁全字第一七八號、八十九
    年度執全字第一七二號在卷可參。嗣被告八十九年民執全字第一七二號假扣押之
    執行，因被告撤回執行，而該一百六十九萬九千八百三十四元及其利息之部分，
    業經原告於九十年四月二十四日領回，有本院提存所發還提存金領款收據七紙附
    卷憑（附本院九十年度取字第一四四八號取回卷），由原告起訴狀所附之九十一
    年三月二十八日台北中山郵局第三二二八號存證信函之內容觀之，其所謂被告自
    行聲請撤銷假扣押，係指撤銷本院八十九年裁全字第一七八號假扣押裁定（其提
    存案號為八十九年度存字第二七七號提存擔保金六十萬元亦吻合），則扣押之金
    額應為一百六十九萬九千八百三十四元，明顯並非二千一百三十萬元。
四、按假扣押之裁定，債權人得聲請撤銷之，民事訴訟法第五百三十條第三項定有明
    文。又假扣押裁定因第五百三十條第三項之規定而撤銷者，債權人應賠償債務人
    因假扣押或供擔保所受之損害，民事訴訟法第五百三十一條定有明文。是假扣押
    因債權人依民事訴訟法第五百三十條第三項規定聲請法院撤銷裁定而撤銷者，依
    同法第五百三十一條之規定債權人應賠償債務人因假扣押或供擔保所受之損害（
    最高法院八十四年度台上字第二九七七號判決意旨參照），且債權人所負此項賠
    償損害責任，乃本於假扣押裁定撤銷之法定事由而生。債務人賠償請求權之成立
    ，即不以債權人之故意或過失為要件。原告主張被告聲請八十九年度裁全字第一
    七八號假扣押後，嗣以無假扣押之必要為由，自行聲請本院撤銷前揭假扣押裁定
    ，並於九十一年三月二十八日以存證信函，催告原告於二十日內行使權利，有台
    北中山郵局第三二二八號存證信函附卷可參，揆諸前揭說明，符合民事訴訟法第
    五百三十一條所規定之依同法第五百三十條第三項，債權人自行聲請撤銷假扣押
    之法定事由，被告即應負該條之損害賠償責任，縱使被告係合法行使其債權，抑
    無故意或過失，均無解應依民事訴訟法第五百三十一條規定負損害賠償之責任。
    故該項損害賠償金額，應以被扣押之金額（即一百六十九萬九千八百三十四元）
    ，在扣押期間內按年息百分之五之利息，計算其受損害之金額。以被扣押之金額
    即一百六十九萬九千八百三十四元，自扣押之日起算（即八十九年一月十九日）
    ，計算至領回之日止（九十年四月二十四日）【共扣押四百六十一日】，此段扣
    押期間按年息百分之五計算之利息，計為一十萬七千三百四十六元【計算式：
    0000000×0.05×（461÷365）＝107345.6，小數點以下四捨五入】。原告主張
    以二千一百三十萬元，為計算之基礎，惟就本院八十九年度裁全字第一七八號、
    八十九年度執全字第一七二號假扣押裁定之執行而言，其僅扣押一百六十九萬九
    千八百三十四元，並非扣押二千一百三十萬元，原告以二千一百三十萬元為計算
    之基礎，容有誤會。
五、綜上所述，原告主張其因被告聲請本院八十九年裁全字第一七八號假扣押裁定，
    提供擔保金六十萬元後，假扣押其財產一百六十九萬九千八百三十四元，嗣又自
    行聲請撤銷前揭假扣押裁定，致其受有扣押期間，按年息百分之五計算之利息損
    害，即一十萬七千三百四十六元，因而訴請被告應給付原告一十萬七千三百四十
    六元，及自起訴狀繕本送達之翌日起（即九十一年六月一日）至清償日止，按年
    息百分之五計算之利息，為有理由，應予准許，其逾此部分之請求，為無理由，
    應予駁回。
六、就原告勝訴部分，兩造分別陳明願供擔保，請准宣告假執行或免假執行，核無不
    合，爰分別酌定相當之擔保金額宣告之；至原告敗訴部分，其訴既經駁回，假執
    行之聲請亦失所附麗，應一併駁回之。
七、本件事證已臻明確，兩造其餘攻擊防禦方法及舉證，與本判決結果不生影響，無
    贅述必要，併予敘明。
據上論結，本件原告之訴為一部有理由，一部無理由，依民事訴訟法第三百八十五條
第一項前段、第七十九條但書、第三百九十條第二項、第三百九十二條，判決如主文
。
中      華      民      國    九十二    年      二      月    二十四    日
                                        民事第一庭法官  呂  淑  玲
右為正本係照原本作成
如對本判決上訴，須於判決送達後二十日內向本院提出上訴狀
中      華      民      國    九十二    年      二      月    二十四    日
                                                書記官  方  美  雲


司法院資訊處製作；財團法人民間司法改革基金會備份。
